臺灣高雄地方法院刑事判決
110年度交簡上字第96號
上  訴  人  
即  被  告  李曉梅


上列上訴人即被告因過失傷害案件，不服本院高雄簡易庭民國11
0年4月9日110年度交簡字第118號第一審刑事簡易判決（起訴案
號：109年度調偵字第1273號，原審逕以簡易判決處刑），提起
上訴，本院管轄之第二審合議庭判決如下：
    主  文
原判決撤銷。
李曉梅犯過失傷害罪，處拘役參拾日，如易科罰金，以新臺幣壹
仟元折算壹日。
    事  實
一、李曉梅領有普通小型車駕駛執照，於民國109年2月18日12時
    許，駕駛車牌號碼0000-00自用小客車（下稱丙車），返回
    其位於高雄市○○區○○街00號住處時，本應注意交岔路口10公
    尺內不得臨時停車，禁止臨時停車處所亦不得停車，而依當
    時天候晴、日間有自然光線、柏油路面乾燥無缺陷，並無不
    能注意之情事，竟疏未注意而貿然將丙車以沿分隔立強街與
    新民路176巷之無名巷旁、車頭朝東之方式，停放於高雄市
    三民區立強街、新民路176巷（為南北向，無名巷以北為立
    強街、以南為新民路176巷）及無名巷口東南側約5公尺處之
    路旁禁止停車處所，並下車離去。適有顏淑惠於同日12時7
    分許騎乘車牌號碼000-000號普通重型機車（下稱甲車），
    沿新民路176巷由東向西行駛至上開路口；黃金珠則騎乘車
    牌號碼000-0000號普通重型機車（下稱乙車），沿新民路17
    6巷由南向北亦行駛至上開路口，黃金珠疏未注意汽車行駛
    至無號誌之交岔路口，未設標誌、標線或號誌劃分幹、支線
    道，且車道數相同，又同為直行車者，左方車應暫停讓右方
    車先行；顏淑惠則疏未注意行經無號誌之交岔路口應減速慢
    行，作隨時停車之準備，復因視線均遭丙車阻擋而無法看見
    對方來車，甲車雖已急煞仍煞車不及，車頭與乙車右側車身
    發生碰撞，乙車因而人車倒地（但無證據證明黃金珠受有傷
    勢）；甲車雖未倒地，但顏淑惠仍因急煞之力道導致雙膝撞
    擊甲車龍頭下方置物處之物品，而受有紅腫、瘀青等挫傷之
    傷勢（黃金珠涉犯過失傷害部分，未據顏淑惠提出告訴）。
    李曉梅於事發後在有偵查犯罪職權之機關或公務員尚未發覺
    其犯罪前，向據報到場之員警表明其為肇事者，自首而接受
    裁判。
二、案經顏淑惠訴由高雄市政府警察局三民第二分局報告臺灣高
    雄地方檢察署檢察官偵查起訴。
    理  由
壹、程序方面
    本判決所引用被告李曉梅以外之人於審判外之陳述，檢察官
    及被告於本院審理時均表示同意作為證據（見本審院卷一第
    91、93、153、263、321頁、卷二第10頁），本院審酌上開
    陳述作成時之情況，尚無違法不當及證明力明顯過低之瑕疵
    ，認以之作為證據應屬適當，依刑事訴訟法第159條之5第1
    項規定，均有證據能力。
貳、實體方面
一、認定事實所憑證據及理由
　　訊據被告固坦承有事實欄所載於禁止停車處所停放丙車，並
    導致告訴人顏淑惠、被害人黃金珠因視線遭遮檔而發生前開
    事故等事實，惟矢口否認有何過失傷害犯行，辯稱：顏淑惠
    發生車禍後並未倒地，根本不可能有骨折或骨裂的傷勢，加
    上她只有自己拍攝的傷勢照片，傷勢發生的位置也不合理，
    應該根本未成傷，縱有成傷，也與本次車禍事故無關云云。
    然查：
㈠、上揭被告坦承之事實，業據被告於原審及本院審理中自承在
    卷（見原審審交易卷第51頁、本審院卷一第89、91、151、2
    62頁），核與證人即告訴人顏淑惠於警詢、偵訊及本院審理
    時之證述〔見警卷第10至12頁、109年度偵字第11472號卷（
    下稱偵一卷）第90頁、本審院卷一第322頁〕、證人即被害人
    黃金珠於偵訊及本院審理時之證述（見偵一卷第42頁、本審
    院卷一第265至267頁）相符，並有高雄市政府警察局三民第
    二分局道路交通事故現場圖、調查報告表（一）、（二）-1
    、談話紀錄表、酒精測定紀錄表、自首情形紀錄表、現場照
    片、甲、乙車及之車輛詳細資料報表、顏淑惠與黃金珠之和
    解書（見警卷第25、27頁、第43至77頁、本審院卷一第177
    頁）在卷可稽，此部分事實首堪認定。
㈡、認定被告與顏淑惠、黃金珠分別有事實欄所載注意義務之違
    反，因而導致本次車禍事故之理由：
 1、按交岔路口10公尺內不得臨時停車，在禁止臨時停車處所亦
    不得停車，道路交通安全規則第111條第1項第2款、第112條
    第1項第1款分別定有明文。查被告確將丙車停放於上開路口
    之東南側約5公尺處，顏淑惠行經上開路口時因左側視線遭
    丙車阻擋，因此未能發現乙車同時進入路口；黃金珠行經上
    開路口時亦未看到甲車進入路口，業據黃金珠、顏淑惠分別
    於偵訊及本院審理時證述明確（見偵一卷第42、90頁、本審
    院卷一第267、269、322頁），並有道路交通事故現場圖、
    現場照片在卷可查。復經本院勘驗現場監視畫面，可見乙車
    於通過上開路口時無明顯減速或停止之舉，且車身確遭丙車
    阻擋；甲車於行至上開路口前同未見有煞車燈亮起之情，係
    直至乙車車頭通過丙車車尾處後，甲車之煞車燈始亮起，甲
    、乙車隨即發生碰撞，有本院勘驗筆錄及擷取照片在卷（見
    本審院卷一第263頁、第277至283頁），可徵被告違規將丙
    車停放於交岔路口10公尺內之路旁，確已阻擋顏淑惠及黃金
    珠之視線，使其2人於進入路口前，均無法目視對方車輛正
    進入路口，被告此一違規行為，與本次事故之發生有因果關
    係甚為明確。至被告雖一度辯稱：我不知道該處不能停車，
    那裡是我家旁邊，又沒畫紅、黃線，10幾年來大家都會在該
    處停車，不是只有我會停在那裡云云（見本審院卷二第24至
    25頁），然上述規範之立法意旨，在於交岔路口既有各方來
    車，於該處一定範圍內停車，經驗上容易阻擋轉角兩側駕駛
    人之視線，而提高路口車禍發生機率，有礙交通安全，此義
    務之存在不但與路面有無繪製禁止停車標線或設置相關標誌
    無涉，更不需個案考量違停之車輛是否已實際妨礙其他人車
    之通行，況上述條文既未限制交岔路口之類型與大小等，即
    應認為所有交岔路口均同受規範，不因是否為巷道內之交岔
    路口而有異。被告既領有合格駕駛執照，對此當知之甚詳並
    應遵守，對交通規則顯難諉為不知，且依當時視線及路況，
    並無不能注意之情事，竟仍疏未注意，此部分過失已甚為明
    確。高雄市政府交通局車輛行車事故鑑定意見，亦認定被告
    於路口10公尺內停車為肇事次因，有該鑑定意見書可憑（見
    偵一卷第104頁），與本院認定相同，鑑定意見當屬可採。
 2、行經無號誌之交岔路口，應減速慢行，作隨時停車之準備；
    汽車行駛至無號誌之交岔路口，未設標誌、標線或號誌劃分
    幹、支線道，且車道數相同，又同為直行車者，左方車應暫
    停讓右方車先行，道路交通安全規則第93條第1項第2款、第
    102條第1項第2款分別定有明文。查黃金珠、顏淑惠於進入
    路口前，均未減速慢行並觀看左右有無來車，黃金珠駕駛之
    乙車復未暫停禮讓右方車之甲車先行，而係直接駛入路口，
    分別據2人證述明確（見本審院卷一第267、269、322頁），
    與本院前述勘驗結果相符，當足認定黃金珠、顏淑惠2人分
    別有上開注意義務之違反，而2人之視線固有遭丙車阻擋之
    情，然2人如於進入路口前均有履行上開注意義務，甲車即
    不至煞車不及而與乙車發生碰撞。是2人既均領有合格駕駛
    執照（見警卷第23、49頁），對此自當知悉並遵守，依當時
    視線及路況，同無不能注意之情，竟疏未注意而發生碰撞，
    對本次事故之發生同有過失責任。高雄市政府交通局車輛行
    車事故鑑定意見，亦認定顏淑惠行經無號誌岔路口未減速慢
    行為肇事次因，黃金珠左方車未暫停禮讓車道數相同之右方
    直行車先行則為肇事主因，有該鑑定意見書可參，與本院認
    定相同，鑑定意見同屬可採。
 3、黃金珠、顏淑惠2人分別違反上開注意義務，雖同為肇事原
    因，但其2人有無過失及過失輕重，僅得作為被告量刑及民
    事損害賠償責任多寡之參考因素，尚無解於被告刑事上過失
    責任之成立，併此敘明。
㈢、認定顏淑惠因本次車禍事故受有事實欄所載傷勢之理由：
 1、本次車禍發生時，顏淑惠因緊急煞車後，身體受慣性牽引前
    傾致雙膝與機車龍頭下方置物處之物品發生碰撞，當下已覺
    疼痛，返家後亦見雙膝處明顯瘀青腫起，業據顏淑惠於本院
    審理時證述明確（見本審院卷一第322至323頁、第325至327
    頁、第334頁），本院前亦認定甲、乙車於發生碰撞前，顏
    淑惠確有急煞之舉，輔以本院囑三民第二分局重新模擬顏淑
    惠當時騎乘機車之姿勢、車輛龍頭下方置物處懸掛之物品與
    雙膝間距離等所攝之照片（見本審院卷一第383至387頁），
    可知顏淑惠乘坐於甲車上時，其雙膝距離車輛龍頭下方置物
    處僅約6、7公分之距離，如置物處尚有懸掛物品，則距離更
    短，足徵顏淑惠於急煞時確有可能因身體受慣性牽引而致雙
    膝與機車龍頭下方置物處之物品發生碰撞。另顏淑惠於109
    年2月18日就診時左膝有明顯瘀青，經診斷為雙側性膝部挫
    傷，已據宏益骨科診所110年10月11日函覆在案（見本審院
    卷一第221頁），並有該診所之診斷證明書（見警卷第29頁
    ）、顏淑惠自行拍攝之雙膝瘀青照片（見本審院卷一第341
    、343頁）在卷，已足認定顏淑惠所述非虛，其雙膝確因急
    煞致身體前傾而與機車龍頭下方置物處之物品碰撞而有瘀青
    。復經本院囑高雄長庚紀念醫院進行鑑定，鑑定結果亦認車
    禍之碰撞處確可能造成身體紅腫、瘀青等現象，且顏淑惠於
    同日至宏益骨科診所就醫後，醫師所為處置，屬一般挫傷之
    治療方式，因此無法排除顏淑惠雙膝之傷勢為車禍所致，有
    長庚醫療財團法人高雄長庚紀念醫院醫事鑑定報告在卷可證
    （見本審院卷一第361至364頁），當足認定顏淑惠確因本次
    車禍事故受有紅腫、瘀青等挫傷之傷勢，被告之過失行為即
    與顏淑惠所受傷勢間有相當因果關係。被告辯稱顏淑惠並未
    因本次車禍事故受有任何傷勢云云，尚非可採。
 2、公訴意旨認顏淑惠尚受有雙側性脛骨上端閉鎖性骨裂之傷勢
    ，固有顏淑惠之宏益骨科診所診斷證明書、病歷、雙膝X光
    影像照片（見警卷第29頁、109年度調偵字第1273號卷第21
    頁、本審院卷一第299至305頁）在卷可憑，然高雄長庚醫院
    鑑定後，已認定據宏益骨科診所提供之顏淑惠雙膝X光影像
    觀之，無法明確指出病患雙膝有骨折或骨裂之現象，亦未發
    現病患之雙膝有其他傷害，佐以現場監視器影像，病患於碰
    撞後，仍能站立與移動，臨床上應可排除骨折之可能性。又
    依宏益骨科診所開立之處方觀之，應為一般挫傷之治療方式
    ，不同於骨折或骨裂之病患，除開立止痛藥物外，尚須使用
    護具固定保護患肢，甚至考慮手術內固定之處方，同有前開
    高雄長庚醫院醫事鑑定報告可憑。審諸高雄長庚醫院鑑定意
    見與宏益骨科診所之診斷不同，雖不必然即為宏益骨科診所
    之診斷有誤，惟高雄長庚醫院鑑定時，除依據病歷資料、傷
    勢照片及X光影像結果判斷外，尚依據顏淑惠於發生碰撞後
    當下之活動能力進行判斷，鑑定結論所憑依據已較宏益骨科
    診所完整。且發生車禍後甲車未倒地，顏淑惠並雙腳撐地後
    將甲車立於該處之事實，業據黃金珠於偵訊及本院審理時、
    顏淑惠於本院審理時證述明確（見偵一卷第42頁、本審院卷
    一第268至270頁、第325頁），與本院勘驗監視畫面結果相
    符，是即令顏淑惠確因緊急煞車導致雙膝與機車龍頭下方置
    物處之物品碰撞，因甲、乙2車發生碰撞前之車速均不高，
    有顏淑惠、黃金珠之道路交通事故談話紀錄表在卷，並有前
    揭勘驗筆錄可查。顏淑惠復於本院證稱：我沒有骨骼之相關
    疾病或骨質疏鬆等情況，導致我骨頭比一般人脆弱等語（見
    本審院卷一第333頁），則此等碰撞之強度是否足以導致顏
    淑惠雙膝受有脛骨上端閉鎖性骨裂之傷勢，已非毫無疑問。
    況顏淑惠於發生車禍後尚能以腳支撐住機車及身體之重量而
    未倒地，則其雙膝是否確因碰撞而受有骨裂或骨折之傷勢，
    更非無疑。卷內證據既有合理可疑之處，即應為有利被告之
    認定，認顏淑惠並未受有此部分傷勢，公訴意旨尚有誤會，
    被告此部分辯解，則有理由。
㈣、綜上所述，本案事證明確，被告犯行堪以認定，應依法論科
    。
二、論罪科刑 　
㈠、核被告所為，係犯刑法第284條前段之過失傷害罪。
㈡、被告於肇事後在未被有偵查犯罪職權之機關或公務員發覺前
    ，主動向到場處理之員警坦承其為車禍肇事之人，此有前揭
    自首情形紀錄表在卷可查，堪認符合自首要件，酌依刑法第
    62條前段規定，減輕其刑。
三、原審以被告犯行事證明確，予以論罪科刑，固非無見，然被
    告之過失行為並未導致顏淑惠雙膝受有脛骨上端閉鎖性骨裂
    之傷勢，已如前述，原審之認定自有違誤。原審於量刑時，
    復漏未審酌黃金珠之過失情節與對顏淑惠所受傷勢之因果關
    係，而未能充分評價被告之責任程度，同有未妥。上訴意旨
    請求為無罪判決，雖無理由，但原判決既有前開瑕疵，仍屬
    無可維持，應由本院合議庭予以撤銷改判。
四、爰審酌被告僅為貪圖方便，不顧其他用路人之安全，未遵守
    禁止停車之規範，任意將丙車停放於交岔路口10公尺內，因
    而遮檔顏淑惠、黃金珠之視線，導致本次車禍事故及顏淑惠
    受有事實欄所載傷勢，違反義務之程度及所生損害均非極微
    ，被告於本院審理期間又矢口否認犯行，復未能與顏淑惠達
    成和解並賠償損失，固值非難。惟念及顏淑惠、黃金珠就本
    次車禍事故同有前揭肇事原因之過失情節，被告並非負全部
    過失責任，且被告於本院審理期間已多次表明其保險公司願
    意依照肇責比例賠償（見本審院卷一第89、91頁、卷二第28
    頁），僅因顏淑惠不願接受而始終無法達成和解（見本審院
    卷一第131頁、卷二第33頁），尚非被告自始拒絕調解、賠
    償。復無前科，有其前科表在卷，素行尚稱良好，暨被告為
    碩士，目前無業、家境普通（見本審院卷二第28頁）等一切
    情狀，量處如主文第2項所示之刑，並諭知易科罰金之折算
    標準。
五、不另無罪諭知部分
　　公訴意旨雖認定顏淑惠尚受有雙膝脛骨上端閉鎖性骨裂之傷
    勢，然卷內證據難認顏淑惠受有此部分傷勢，已詳述如前，
    公訴意旨尚有誤會，本應就此部分為無罪之諭知，但因此部
    分與其餘經起訴部分有實質上一罪之關係，爰就此部分不另
    為無罪之諭知。
據上論斷，應依刑事訴訟法第455條之1第1項、第3項、第369條
第1項前段、第364條、第299條第1項前段，判決如主文。
本案經檢察官吳書怡提起公訴，檢察官周容到庭執行職務。
中　　華　　民　　國　　111 　年　　6 　　月　　10　　日
                  刑事第三庭    審判長法　官  林青怡 
                                      法  官  胡家瑋
                                      法　官  王聖源
以上正本證明與原本無異。
不得上訴。
中　　華　　民　　國　　111 　年　　6 　　月　　10　　日
　　　　　　　　　　　　　　　　　　　書記官  陳瓊芳

附錄本案論罪科刑法條：
刑法第284條前段：因過失傷害人者，處一年以下有期徒刑、拘
役或十萬元以下罰金